臺灣新竹地方法院民事裁定
110年度消債更字第71號
聲  請  人  
即債務人    簡晋陞  


相  對  人  
即債權人    華南商業銀行股份有限公司

法定代理人  張雲鵬  
代  理  人  高儷菱  
相  對  人  
即債權人    台北富邦商業銀行股份有限公司


法定代理人  陳聖德  



相  對  人  
即債權人    國泰世華商業銀行股份有限公司

法定代理人  郭明鑑  
代  理  人  蔡政宏  
相  對  人  
即債權人    花旗(台灣)商業銀行股份有限公司


法定代理人  莫兆鴻  

相  對  人  
即債權人    遠東國際商業銀行股份有限公司

法定代理人  周添財  


相  對  人  
即債權人    台新國際商業銀行股份有限公司


法定代理人  吳東亮  

相  對  人  
即債權人    中國信託商業銀行股份有限公司


法定代理人  利明献  



相  對  人  
即債權人    第一金融資產管理股份有限公司

法定代理人  施志調  
相  對  人  
即債權人    良京實業股份有限公司

法定代理人  平川秀一郎

相  對  人  
即債權人    裕融企業股份有限公司

法定代理人  嚴陳莉蓮


上列當事人因消費者債務清理條例聲請更生事件，本院裁定如下
：
　　主　文
債務人簡晋陞自中華民國一一○年九月二十三日上午十一時起開
始更生程序。
命司法事務官進行本件更生程序。
　　理　由
一、按債務人不能清償債務或有不能清償之虞者，得依本條例所
    定更生或清算程序，清理其債務；債務人對於金融機構負債
    務者，在聲請更生或清算前，應向最大債權金融機構請求協
    商債務清償方案，或向其住、居所地之法院或鄉、鎮、市、
    區調解委員會聲請債務清理之調解。協商或調解成立者，債
    務人不得聲請更生或清算。但因不可歸責於己之事由，致履
    行有困難者，不在此限；本條例施行前，債務人依金融主管
    機關協調成立之中華民國銀行公會會員，辦理消費金融案件
    無擔保債務協商機制與金融機構成立之協商，準用前2項之
    規定。消費者債務清理條例（下稱：消債條例）第3條、第1
    51條第1項、第7項、第9項分別定有明文。所謂「不可歸責
    於己之事由」，係指金融機構所定之協商條件過苛，致債務
    人於清償協商金額後，即無法維持其基本生活，或債務人於
    履行協商條件期間，因非自願性失業、工作能力減損、減薪
    或其他非於協商成立時所能預期之事由，而致收入減少，或
    因扶養人數增加、債務人或其家人傷病或其他非於協商成立
    時所能預期之事由，而致支出增加等情事。法院開始更生程
    序之裁定，應載明其年、月、日、時，並即時發生效力，消
    債條例第3條、第42條第1項、第45條第1項分別定有明文。
    又法院裁定開始更生或清算程序後，得命司法事務官進行更
    生或清算程序，必要時得選任律師、會計師或其他適當之自
    然人或法人一人為監督人或管理人，同條例第16條第1項亦
    有明文。
二、本件聲請意旨略以：
　　聲請人前有不能清償債務之情事，而積欠債務總額共計新台
    幣(下同)3,667,073元，聲請人曾於95年7月間參與銀行公會
    債務協商機制，與台新國際商業銀行股份有限公司（下稱台
    新銀行）成立前置協商，台新銀行提供以債權金額分120期
    ，年利率2％，每期給付27,855元之還款方案，惟聲請人當時
    每月收入約31,000元，扣除生活必要支出後，已無力償還協
    商費用，故而毀諾。嗣於民國(下同)110年向台新銀行聲請
    個別一致性協商方案，惟聲請人無力負擔該還款方案，爰依
    消債條例請求裁定准許更生等語。
三、經查：
㈠、聲請人主張積欠債務總額3,667,073元，且於提出本件更生之
    聲請前，曾與台新銀行成立前置協商後毀諾，業據其陳述在
    卷，並有協議書、財團法人金融聯合徵信中心當事人綜合信
    用報告回覆書在卷為證（本院卷第53、307頁）。從而，聲
    請人既曾與銀行債權人進行前置協商成立而後毀諾，其聲請
    更生程序，本院自應審究聲請人是否符合「不可歸責於己之
    事由致履行有困難」之要件，並綜合聲請人目前全部收支及
    財產狀況，評估是否已不能維持符合人性尊嚴之最基本生活
    條件，而有「不能清償或不能清償之虞」等情。
㈡、聲請人主張其曾於95年間與銀行公會達成協商，惟因聲請人
    當時月收入僅31,000元，無法負擔每月27,855元之還款方案
    。以聲請人於95年7月之投保薪資34,800元計算之（本院卷
    第110、282頁），依行政院衛生福利部公告之歷年最低生活
    費一覽表（95年為9,210元），扣除聲請人每月必要生活費
    用即最低生活費之1.2倍即11,052元，僅餘23,748元，確實
    不足清償協商應還款金額，足認聲請人係因不可歸責於己之
    事由致履行顯有重大困難而毀諾。
㈢、關於聲請人之財產收入及支出部分：聲請人名下除6筆有效團
    體保單及9筆個人保單、西元2016年出廠之汽車1輛外，別無
    其他財產，109年度薪資所得474,330元，勞保投保薪資45,8
    00元此有本院依職權調查聲請人之法務部—高額壽險資訊連
    結作業表及稅務電子閘門財產所得調件明細表等件附卷可憑
    （本院卷第105-108、112-118頁）；又聲請人陳稱其現擔任
    客運司機，每月薪資3萬多元，端午及中秋獎金各1,000元，
    年終獎金約1萬至2萬元，沒有領取社會補助等語，有聲請人
    提出之薪資單、在職證明書、訊問筆錄在卷可佐（本院卷第
    57-67、143-231、513頁），則本院以聲請人陳報109年8月
    至110年7月之薪資之平均收入45,413元【計算式：（41,667
    ＋6,602＋31,732＋6,278＋35,398＋10,742＋35,022＋12,146＋35,9
    20＋10,799＋35,859＋11,122＋32,832＋8,226＋33,080＋32,076＋6
    ,730＋35,723＋11,377＋35,673＋11,015＋30,747＋6,000＋25,294
    ＋2,897）÷7＝45,413元，元以下四捨五入】(本院卷第207-23
    1頁)，作為計算聲請人目前償債能力之依據；另聲請人主張
    其每月生活必要支出為：水費340元、電費1,909元、伙食費
    8,000元、生活用品3,500元、電話費1,819元、父母親扶養
    費各5,000元、雜支3,000元，總計28,568元（本院卷第285
    頁）。查聲請人父親40年2月10日生，現年70歲、聲請人母
    親43年12月1日生，現年66歲，此有聲請人提出之全戶戶籍
    謄本在卷可查（本院卷第275-279頁），然聲請人並未釋明
    其父母親有何不能維持生活之情事，況其父母除聲請人外，
    尚有2名子女可負擔扶養，此有上開全戶戶籍謄本可證，是
    聲請人業已因無力負擔自身債務而向本院尋求更生程序以重
    建生活，故難認每月有扶養費支出之必要，聲請人將其父母
    親列為受扶養人，尚難採信，應予剔除；就聲請人主張電話
    費1,819元部分，聲請人固提出電信費繳款通知單為證（本
    院卷第303頁），惟聲請人已負有鉅額債務，為償還債務，
    本應必須經歷償債期間較不寬裕之經濟生活而應樽節開支，
    復以依現今智慧型手機LINE及其他通訊軟體，均有通話與發
    送訊息之功能，且國內各家電信業者均已推出低資費吃到飽
    之方案，認其每月手機費應酌減為1,000元始為妥適，逾此
    部分應予剔除。至聲請人其餘生活支出之總額，雖未提出全
    部憑證以資證明，然尚與一般生活水準所應支出之金額相當
    。惟聲請人每月生活必要支出仍不得高於行政院衛生福利部
    公告110年度每人每月必要生活費用15,946元（110年每月最
    低生活費一覽表，本院卷第515頁），則本件聲請人每月生
    活必要支出為15,946元，洵堪認定。
㈣、從而，以聲請人每月收入45,413元，扣除每月必要生活支出1
    5,946元後，尚餘29,467元可供清償，雖可負擔台新銀行提
    出2,390,327元分179期0利率，每月清償4,000元之還款方案
    （本院卷第69頁），惟尚有其他債權銀行之債權未納入台新
    銀行提出之個別一致性協商方案中，再參以其他債權人陳報
    聲請人現積欠之債務總額為4,497,796元，遑論聲請人現積
    欠之債務，其利息部分等仍持續增加中，堪認聲請人客觀上
    經濟狀況已有不能清償債務之情形，而有藉助更生制度調整
    其與債權人間之權利義務關係以重建其經濟生活之必要。
四、綜上所述，聲請人係一般消費者，其已達不能清償債務之程
    度，其中無擔保或無優先權之債務未逾12,000,000元，且未
    經法院裁定開始清算程序或宣告破產；又查無消債條例第6
    條第3項、第8條或第46條各款所定駁回更生聲請之事由存在
    ，則聲請人聲請更生，即應屬有據。本件聲請人聲請更生既
    經准許，併依上開規定命司法事務官進行本件更生程序，爰
    裁定如主文。至聲請人於更生程序開始後，應提出足以為債
    權人會議可決或經法院認為公允之更生方案以供採擇，而司
    法事務官於進行本件更生程序、協助債務人提出更生方案時
    ，亦應依債務人之薪資變化、社會常情及現實環境衡量債務
    人之償債能力，並酌留其生活上應變所需費用，進而協助債
    務人擬定允當之更生方案，始符消債條例重建債務人經濟生
    活之立法目的，附此敘明。
中　　華　　民　　國　　110 　年　　9 　　月　　23　　日
　　　　　　　　　民事第二庭　　法　官　林麗玉
以上正本係照原本作成。
本件不得抗告。
中　　華　　民　　國　　110 　年　　9 　　月　　23　　日
　　　　　　　　　　　　　　　　書記官　郭春慧